臺灣高雄地方法院刑事判決　　　　　　　　　　　　　九十年度易字第三四七三號
　　公　訴　人　臺灣高雄地方法院檢察署檢察官
　　被　　　告　乙○○
右列被告因詐欺等案件，經檢察官提起公訴（八十九年度偵字第二八三二七號及九十
年度偵緝字第六三七號），本院判決如左：
    主  文
乙○○共同動產擔保交易之債務人，意圖不法之利益，將標的物出質，致生損害於債
權人，處拘役伍拾玖日，如易科罰金，以參佰元折算壹日。緩刑貳年。
    事  實
一、乙○○與丙○○○（另經本院判決拘役伍拾日）為母子關係，民國八十九年九月
    六日，二人基於共同之犯意聯絡，由丙○○○出具名義，以動產擔保交易法動產
    抵押之方式，向台新國際商業股份有限公司（下稱台新銀行）辦理消費性貸款，
    借貸新台幣（下同）三十萬元，並提供丙○○○所有車牌號碼為六Ｋ─五七四九
    號自用小客車，設定動產抵押予台新銀行，以擔保借貸債務及利息共四十一萬五
    千元，丙○○○為動產擔保交易之債務人，乙○○則為債務人丙○○○之連帶保
    證人。雙方並約定自八十九年十月六日起至九十二年九月六日止，每月一期，每
    期繳納一萬一千五百二十一元，標的物存放地點高雄縣橋頭鄉○○路明德巷五十
    二之一號，在貸款未付清之前，債務人僅得依約占有使用，不得任意遷移、出賣
    、出質、移轉、抵押或為其他處分。詎丙○○○取得標的物後，與乙○○共同意
    圖為自己不法之利益，於八十九年十月九日，由乙○○將前開抵押標的物以十三
    萬元典當予高雄市○○路二０九號路之「南亞」當舖，並將所得款項花用殆盡，
    且渠等僅於八十九年十二月七日付款一次，即未再付款，致台新銀行追索無著受
    有損害。
二、案經台新銀行訴由臺灣高雄地方法院檢察署檢察官偵查起訴。
    理  由
一、右揭犯罪事實，業據被告乙○○坦誠不諱，核與告訴人之代理人甲○○、林志昌
    、曹福慶、林宏樵分別於偵查及本院審理中指述相符，復有動產擔保交易度產抵
    押登記申請書、車輛動產抵押契約書、汽車新領牌照登記書、汽（機）車過戶登
    記書、汽車貸款申請書、台新銀行查訪單、當票等影本各一件附卷可稽。是本件
    事證明確，被告犯行堪以認定。
二、按動產擔保交易法第三十八條，以動產擔保交易之債務人，意圖不法之利益，將
    標的物遷移、出賣、出質、移轉、抵押或為其他處分，致生損害於債權人者為其
    構成要件，屬純正身份犯；又刑法第三十一條第一項規定，因身份或其他特定關
    係成立之罪，其共同實施或教唆幫助者，雖無特定關係，仍以共犯論，視為純正
    身份犯成立共犯之特別規定。同案被告丙○○○係依法訂立動產擔保交易契約負
    有債務之人，其將該自用小客車任由被告乙○○典當出質於他人，核被告乙○○
    所為，係違反動產擔保交易法第三十八條之將標的物出質罪，出質行為本質上即
    含有遷移性質，該遷移行為自應包含於出質行為內，而為出質行為所吸收，不另
    論罪。公訴意旨認被告於上開時間向告訴人以動產擔保附條件買賣方式貸款後，
    僅付款一次後，即將該車典當予第三人，係犯刑法第三百三十九條第一項之詐欺
    取財罪嫌云云。惟本件貸款，被告乙○○係連帶保證人，並依告訴人所定之程序
    投保信用責任險，且被告乙○○及丙○○○均親自簽名或壓指印於契約書上，並
    經告訴人對保無訛，是被告乙○○自無向告訴人施用詐術之行為，佐以告訴代理
    人林宏樵於本院審理時自稱：「（當初為何要投保信用保險？）貸款契約的約定
    。因為如果不投保我們就不會借款給他」、「（當初是何人借款？）依我們的經
    驗判斷，實際借款人，應是被告乙○○」、「（為何以丙○○○名義借款，你們
    還要借款？）因為有用乙○○作保，而且有依照公司條件，來做信用保險。即使
    是被告乙○○以母親名義借款，我們還是會借。當初我們有核估車價約參拾捌萬
    ，超過貸款金額」等語（見本院九十一年六月六日審判筆錄），足徵告訴人核貸
    之初，已知係被告乙○○要借款，而非丙○○○，然其自行評估後，仍予以核准
    ，要難謂告訴人有何因被告乙○○之行為陷於錯誤而與被告簽訂契約書並交付貸
    款之情，與詐欺取財罪之要件尚有未合，被告乙○○此部分所為應係觸犯動產擔
    保交易法第三十八條之罪，起訴雖有未洽，惟社會基本事實相同，本院自得變更
    起訴法條。又被告乙○○雖非債務人，然與被告丙○○○共同實施因身分而成立
    之犯罪，雖無特定身分，仍應以共犯論。又被告乙○○與丙○○○間就上開犯行
    有犯意聯絡及行為分擔，應論以共同正犯。爰審酌被告無犯罪紀錄，有台灣高等
    法院被告全國前案紀錄表在卷可考，其因失業始觸犯本件，惟犯後坦承罪行，態
    度尚稱良好等一切情狀，量處如主文所示之刑。又按刑法第四十一條業經立法院
    於九十年一月四日修正為第四十一條第一項：「犯最重本刑為五年以下有期徒刑
    之刑之罪，而受六個月以下有期徒刑或拘役之宣告，因身體、教育、職業、家庭
    之關係或其他正當事由，執行顯有困難者，得以一元以上三元以下折算一日，易
    科罰金。」，並經總統於九十年一月十日公布施行，將易科罰金之適用範圍擴大
    為最重本刑五年以下有期徒刑之罪，而易服勞役及期間、數罪併罰之定執行刑、
    緩刑及易以訓誡、易科罰金各事項，均應依新法〈最高法院二十四年七月民刑庭
    總會（二）意旨參照〉，本件被告乙○○行為後，法律業已變更，且修正後之法
    律有利於被告，爰依刑法第二條第一項前段之規定，易科罰金之折算標準條件自
    應適用新法，併諭知易科罰金之折算標準，以示儆懲。又被告乙○○未曾受有期
    徒刑以上刑之宣告，有台灣高等法院被告全國前案紀錄表可查，且已與告訴人達
    成和解，此有和解書乙份可按，佐以本件被告乙○○坦承犯行，並一再要求給予
    自新機會，信經此偵審程序及刑之宣告，應知警惕，而無再犯之虞，是本院認前
    開所宣告之刑，以暫不執行為適當，並宣告緩刑二年，以啟自新。
據上論斷，應依刑事訴訟法第二百九十九條第一項前段、第三百條，動產擔保交易法
第三十八條，刑法第二條第一項前段、第十一條前段、第二十八條、第三十一條第一
項、修正後第四十一條第一項、第七十四第一款，罰金罰鍰提高標準條例第一條前段
、第二條，判決如主文。
本案經檢察官洪期榮到庭執行職務。
中      華      民      國    九十一      年    六      月     二十     日
                                臺灣高雄地方法院刑事第七庭
                                    審判長法  官    黃蕙芳
                                          法  官    劉傑民
                                          法  官    張茹棻
右正本證明與原本無異。
如不服本判決，應於判決送達後十日內，向本院提出上訴狀。
                                          書記官    李忠霖
中      華      民      國    九十一      年    六      月    二十      日
